---
title: "Exploracion de datos"
output: html_notebook
editor_options: 
  chunk_output_type: console
---

## Lectura de datos
```{r}
# Leer el archivo
cardDis <- read.table("../heart_failure_clinical_records_dataset.csv",sep = ",",header = T)

```

## Explorar los datos
```{r}
#el parametro n es el numero registros que nos va a mostrar
head(cardDis,n = 6)

```

## Dimension de los datos
Para observar las dimensiones de nuestros datos podemos utilizar las funciones dim() o nrow() y ncol().
```{r}
dim(cardDis)
#numero de registros 
nrow(cardDis)
#numero de caracterisiticas 
ncol(cardDis)

#nombre de las caracterisiticas
colnames(cardDis)
```

## Balance de los datos
Podemos utilizar la función table() para contabilizar cuántos registros de cada clase tenemos. 
```{r}
deathEvent <- table(cardDis$DEATH_EVENT)
deathEvent
# Convertimos a DF para poder graficar
deathEvent <- as.data.frame(deathEvent)
```

# visualizar los datos de la variable  principal
```{r}
library(ggplot2)
#Girando la grafica con coord_flip() y eliminando la leyenda con theme()
ggplot(deathEvent, aes(x = Var1, y = Freq, fill = Var1)) +
  geom_bar(stat = "identity") +
  theme(legend.position = "none") + 
   scale_x_discrete(labels = c("no", "si")) +
  labs(title = "Pacientes que murieron", y = "Número de pacientes", x = 'Muerte')
```

# Separación de los datos
Generamos 2 conjuntos de datos uno para los que murieron y otro para los que no m
```{r}
death.yes<-cardDis[cardDis$DEATH_EVENT==1,]
dim(death.yes)
#La diferencia entre usar which retorna los indices que cumplen la condicion y el otro es un vector booleano
death.no<-cardDis[which(cardDis$DEATH_EVENT==0),]
dim(death.no)
```

# Estadistica descriptiva
# Medidas de tendencia central
```{r}
# Para personas que no murieron
summary(death.no$age)
summary(death.no$creatinine_phosphokinase)
summary(death.no$ejection_fraction)
summary(death.no$platelets)
summary(death.no$serum_creatinine)
summary(death.no$serum_sodium)
summary(death.no$time)

# Para los que si murieron
summary(death.yes$age)
summary(death.yes$creatinine_phosphokinase)
summary(death.yes$ejection_fraction)
summary(death.yes$platelets)
summary(death.yes$serum_creatinine)
summary(death.yes$serum_sodium)
summary(death.yes$time)
```

# Desviacion std y covarianza 
# Varianza
```{r}
# Varianza de personas que desafortunadamente fallecieron
varvect.death.yes<- vector(mode="numeric", length=0)
for (x in colnames(death.yes[c(1,3,5,7,8,9,12)])) {
  varianza <- var(death.yes[,x])
  varvect.death.yes<- append(varvect.death.yes, varianza)
}
as.data.frame(format(varvect.death.yes, scientific = F))

# Varianza de personas que la libraron
varvect.death.no<- vector(mode="numeric", length=0)
for (x in colnames(death.no[c(1,3,5,7,8,9,12)])) {
  varianza <- var(death.no[,x])
  varvect.death.no<- append(varvect.death.no, varianza)
}
as.data.frame(format(varvect.death.no, scientific = F))
```

# Desviacion estandar
```{r}
# Personas que fallecieron
sdvect.death.yes<- vector(mode="numeric", length=0)
for (x in colnames(death.yes[c(1,3,5,7,8,9,12)])) {
  sd <- sd(death.yes[,x])
  sdvect.death.yes<- append(sdvect.death.yes, sd)
}
as.data.frame(format(sdvect.death.yes, scientific = F))

# Personas que no fallecieron
sdvect.death.no <- vector(mode="numeric", length=0)
for (x in colnames(death.yes[c(1,3,5,7,8,9,12)])) {
  sd <- sd(death.no[,x])
  sdvect.death.no <- append(sdvect.death.no, sd)
}
as.data.frame(format(sdvect.death.no, scientific = F))
```



